【裁判字號】    95,易,240
【裁判日期】    950512
【裁判案由】    竊盜
【裁判全文】
臺灣彰化地方法院刑事判決               95年度易字第240號
公  訴  人  臺灣彰化地方法院檢察署檢察官
被      告  甲○○○
上列被告因竊盜案件，經檢察官提起公訴（95年度偵字第62號）
，本院判決如下：
    主  文
甲○○○竊盜，處拘役貳拾日，如易科罰金，以佰元折算壹日
。
    犯罪事實
一、甲○○○意圖為自己不法所有之犯意，於民國94年12月20日
    上午11時30分，騎乘機車至丙○○位於彰化縣彰化市○○里
    ○○路14巷1 號住宅後方處，先以呼喚「劉仔」（閩南語）
    之方式，查探屋內有無他人後，適見該處後方之丙○○之父
    丁○○所住之無門牌號碼鐵皮屋大門未鎖且無人之際，逕自
    打開房門進入屋內（無故侵入住宅部分，未據告訴），徒手
    竊取丙○○所有置放在該鐵皮屋內地上之「舒跑運動飲料」
    1 箱（價值新臺幣（下同）370 元），得手搬離現場之際。
    嗣經丙○○尾隨甲○○○，在鐵皮屋外門口發覺上情，並報
    警到場處理。
二、案經彰化縣警察局彰化分局報請臺灣彰化地方法院檢察署檢
    察官偵查起訴。
    理  由
一、程序部分：
  (一)按被告以外之人於審判外向法官所為之陳述，得為證據，刑
    事訴訟法第159 條之1 第1 項定有明文。其立法理由係認為
    被告以外之人之陳述係在法官面前為之，因其任意陳述之信
    用性已受確定保障之情況下所為之陳述，自得作為證據，且
    不問係本案或其他刑事案件之羈押訊問期日、勘驗期日、準
    備程序期日、審理期日或民事事件、行政訴訟程序，凡係在
    普通法院法官面前所為之陳述（不包括軍事法官），均具有
    證據能力。是本案證人丙○○、乙○○、丁○○、柯秋林於
    本院審理中向法官所為之證述（參見本院95年4 月28日審判
    筆錄），在其等任意陳述之信用性，均無疑之情況下，依法
    即得作為證據。
  (二)按被告以外之人於偵查中向檢察官所為陳述，除顯有不可信
    之情況者外，得為證據，刑事訴訟法第159 條之1 第2 項定
    有明文。蓋因檢察官與法官同為司法官署，且檢察官代表國
    家偵查犯罪，依法有訊問被告、證人及鑑定人之權力，且須
    對被告有利、不利之情形均應注意，況徵諸實務運作，檢察
    官實施刑事偵查程序，亦能恪遵法定程序之要求，不致有違
    法取證情事且可信度極高，是被告以外之人前於偵查中已具
    結而為證述，除反對該項供述得具有證據能力之一方，已釋
    明「顯有不可信之情況」之理由外，不宜以該證人未能於審
    判中接受他造之反對詰問為由，即遽指該證人於偵查中之陳
    述不具證據能力，方符前揭法條之立法意旨。是證人丙○○
    於檢察官偵訊中具結所為之陳述（參見偵查卷宗第36頁至第
    37頁；第42頁至第43頁），被告甲○○○未曾提及檢察官在
    偵查時，有任何不法取供之情形，是客觀上並無顯不可信之
    情況，前揭證人於偵查中之證言，自均具有證據能力。
  (三)按被告以外之人包括共犯、共同被告、被害人及證人，其於
    審判外之言詞或書面陳述，因違反直接審理及言詞審理之原
    則，應令其踐行證人具結程序及使被告有交互詰問之權利，
    始符合正當法律程序及憲法賦予人民訴訟權及防禦權之旨（
    參見司法院大法官會議第384 號、第582 號解釋意旨），又
    被告以外之人於審判外之言詞或書面陳述，係傳聞證據，原
    則上並無證據能力，刑事訴訟法第159 條第1 項定有明文。
    又按被告以外之人（包括證人、鑑定人、告訴人、被害人及
    共同被告等）於檢察事務官、司法警察官或司法警察調查中
    所為之陳述，與審判中不符時，其先前之陳述具有較可信之
    特別情況，且為證明犯罪事實存否所必要者，得為證據，刑
    事訴訟法第159 條之2 定有明文。蓋以被告以外之人於檢察
    事務官、司法警察及司法警察官調查中之陳述（含言詞陳述
    及書面陳述），性質上屬傳聞證據，且未經具結，所為之供
    述，得否引為證據，素有爭議，是被告以外之人於檢察事務
    官、司警察官或司法警察調查中所為之陳述，與審判中相符
    時，其先前之陳述為傳聞證據，而無證據能力。本案證人丙○○於警詢中之陳述，屬傳聞證據，與其至本院到庭具結證
    述內容，經本院進行整體判斷結果，並無實質性差異，亦查
    無得為證據之例外情形，故其於警詢中所為之陳述，並無證
    據能力。
二、訊據被告甲○○○固不否認於上揭時、地，至證人丁○○之
    住處前，惟矢口否認有何竊盜犯行，辯稱：其與丁○○相識
    約30、40年，當時其欲尋找丁○○修理麵粉攪拌機，在屋外
    呼喚後，發現丁○○不在家中，其僅在屋外探頭查看屋內情
    形，並未進入丁○○之鐵皮屋住處竊取運動飲料1 箱，然丙○○站在其身後，誣指其行竊並報警處理，員警柯秋林到場
    後持槍恐嚇且將其安全帽丟棄在地，柯秋林復扭住其右手腕
    ，並與丙○○共同將其在地拖行約3 、4 公尺，其係遭丙○○、柯秋林誣陷行竊云云。經查：
  (一)上揭事實，業據證人即被害人丙○○於偵訊及本院審理中證
    述：被告於94年12月20日上午11時30分，騎乘機車至其位於
    彰化縣彰化市○○里○○路14巷1 號住處，先以呼喚「劉仔
    」（閩南語）之方式，查探屋內有無他人，因其屋內常有飲
    料失竊，故其在屋內房間未回應，被告則退出屋外，朝位於
    其住處後方，其父丁○○所住之無門牌號碼鐵皮屋方向行走
    ，並逕自打開房門進入丁○○住處內，因其尾隨被告，在鐵
    皮屋外，透過鐵皮屋之玻璃鋁門，看見被告正徒手搬運其所
    有置放在該鐵皮屋內地上之「舒跑運動飲料」1 箱（價值37
    0 元）時，其立即撥行動電話報警，適被告搬運該運動飲料
    欲走出屋外時，其在屋外質問被告，被告方將運動飲料1 箱
    放在地上，並佯稱欲找丁○○，且欲逃離現場，經警方到場
    逮捕被告至警局處理等語（參見偵查卷宗第36頁至第37頁、
    第43頁；本院95年4 月28日審判筆錄）；證人丁○○於本院
    審理中證稱：其與其妻於94年12月20日上午外出，未在案發
    現場，其平時住在位於彰化縣彰化市○○里○○路14巷1 號
    後方之無門牌號碼鐵皮屋內，該鐵皮屋之玻璃鋁製大門並未
    上鎖，而其子丙○○販賣飲料之貨物則放置在鐵皮屋內等語
    （參見同上本院審判筆錄）屬實，並有贓物認領保管單、收
    據各1紙、現場照片5 張（參見偵查卷宗第16頁、第17頁、
    第19頁至第21頁）、現場位置圖1 張（參見本院卷宗）核屬
    相符，爰審酌證人丙○○、丁○○均與被告並無恩怨，且證
    人丙○○對被告行竊過程，於偵訊及本院審理中證述之內容
    均屬相同，其等應無甘冒刑事訴追之危險，故意設詞陷害被
    告之必要，其等上揭證詞，應可採信。
  (二)另被告雖辯稱欲尋找丁○○修理麵粉攪拌機，並未進入屋內
    ，其遭丙○○、警員柯秋林誣陷行竊，到場警員柯秋林並持
    槍恐嚇且將其安全帽丟棄在地，柯秋林與丙○○復共同將其
    拖行在地約3 、4 公尺云云，並提出財團法人彰化基督教醫
    院95年2 月6 日診斷書1 紙（參見本院卷宗）為證。然查，
    證人即警員柯秋林於本院審理中證稱：其不認識被告、丙○○，其到場處理本案時，丙○○向其表示係被告竊取舒跑運
    動飲料，因其見被告未戴安全帽，且欲發動機車引擎離開現
    場，則以手撥開被告欲發動引擎之手，並抓住被告之手，要
    求被告不得離開現場，未曾以腳踹被告腰、腹部，亦未將被
    告壓制在地拖行，或持槍恐嚇被告，係被告故意倒地，聲稱
    警察打人，後來被告表示同意至警局製作筆錄，其則以無線
    電聯絡其他警員到場處理等語（參見同上本院審判筆錄）；
    證人丙○○於本院審理中亦證稱：警員柯秋林到場處理時，
    因見被告未戴安全帽，且欲發動機車引擎離開現場，則以手
    撥開被告欲發動引擎之手，並抓住被告之手，防止被告逃離
    現場，警員柯秋林未曾以腳踹被告腰、腹部，亦未將被告壓
    制在地拖行，或持槍恐嚇被告，後來警員柯秋林以無線電聯
    絡其他警員到場處理等語（參見同上本院審判筆錄）。爰審
    酌證人柯秋林、丙○○，係經本院隔離訊問，其等證述內容
    相符，且證人柯秋林與被告、證人丙○○之間並無恩怨，亦
    不相識，當無構詞誣陷被告之必要，況證人柯秋林為國家公
    務員負責司法警察職務，應無甘冒刑事訴追之危險故為虛偽
    不實之證述；另被告年齡已達66歲，為一老婦，並未持有任
    何危險工具行竊，到場處理之警員應無持槍朝被告喝稱或強
    制拖行在地之必要，被告上揭所辯，顯與常情不符，證人柯
    秋林上揭證述應可採信；又自上揭財團法人彰化基督教醫院
    95年2 月6 日診斷書診斷書所載，被告所受之傷勢為右手腕
    挫傷、左側腰部挫傷之傷勢觀之，若被告上揭曾遭證人丙○○、柯秋林在地拖行約3 、4 公尺所辯屬實，何以並未有任
    何其他身體部位之擦傷，況警員柯秋林僅有以手抓住被告手
    部防止被告逃離，並未以腳踢被告等情，已如前述，是上揭
    診斷證明書所載之傷勢與前揭事證不符，不足為有利被告事
    實之認定。
  (三)至證人證人乙○○於本院審理中證稱：其案發當日不在現場
    ，亦未曾看見案發經過，平日被告與丁○○認識是朋友關係
    等語（參見同上本院審判筆錄），核與本案無關，亦不足以
    為有利於被告事實之認定，附此敘明。
  (四)綜上所述，被告上揭所辯，顯係臨訟卸責之詞，不足採信，
    本案事證明確，被告前揭犯行，應堪認定。
三、按刑法上竊盜罪既遂未遂區分之標準，係採權力支配說，即
    行為人將竊盜之客體，移入一己實力支配之下者為既遂，若
    著手於竊盜，而尚未脫離他人之持有，或未移入一己實力支
    配之下者，則為未遂。又究係預備竊盜或竊盜未遂，則專以
    行為人是否已著手於竊盜行為之實施為斷，如未著手於竊盜
    行為之實施，依現行刑法並不處罰預備竊盜（最高法院84年
    度臺上字第2256號判決要旨參照）。被告上揭犯行，已將其
    所竊盜之上揭財物移入一己實力支配之下，應屬竊盜既遂。
    核被告所為，係犯刑法第320 條第1 項竊盜既遂罪，公訴人
    認為被告係犯刑法第320條第3項、第1 項之竊盜未遂罪，容
    有誤會，併此敘明。爰審酌被告貪慾圖利，不思以合法正當
    途徑賺取所得，竟竊取他人財物，且犯後由飾詞狡辯，並無
    悔意，理應從重量刑，然參酌被告並無前科，平日素行尚稱
    良好，此有臺灣高等法院被告全國前案紀錄表、臺灣彰化地
    方法院檢察署刑案資料查註紀錄表各1 份存卷可考，且其所
    竊取之上揭財物價值僅有370 元，並經被害人丙○○取回，
    對被害人丙○○所生損害尚屬輕微等其他一切情狀，量處如
    主文所示之刑，並諭知易科罰金之折算標準。
據上論斷，應依刑事訴訟法第299 條第1 項前段，刑法第320 條
第1 項、第41條第1 項前段，罰金罰鍰提高標準條例第1 條前段
、第2 條，判決如主文。
本案經檢察官李毓珮到庭執行職務。
中    華    民    國    95    年    5     月    12    日
                  刑事第一庭   審判長法  官  葉榮郎
                                     法  官  陳秋錦
                                     法  官  唐中興
以上正本證明與原本無異。
如不服本判決，應於判決送達後10日內向本院提出上訴狀 (須附
繕本 )。
告訴人或被害人對於判決如有不服具備理由請求檢察官上訴者，
其上訴期間之計算係以檢察官收受判決正本之日期為準。
中    華    民    國    95    年    5     月    15    日
                                     書記官  施惠卿
附錄本案論罪科刑法條全文︰
中華民國刑法第320條
意圖為自己或第3 人不法之所有，而竊取他人之動產者，為竊盜
罪，處5 年以下有期徒刑、拘役或500 元以下罰金。
意圖為自己或第3 人不法之利益，而竊佔他人之不動產者，依前
項之規定處斷。
前2項之未遂犯罰之。


司法院資訊處製作；財團法人民間司法改革基金會備份。
